臺灣臺中地方法院民事判決　　　　　　　　九十二年度訴字第三二二四號
　　原　　　告　乙○○
　　被　　　告　甲○○
右當事人間請求損害賠償事件，於中華民國九十三年二月三日言詞辯論終結，本院判
決如左：
    主      文
被告應給付原告新台幣壹佰參拾肆萬貳仟壹佰參拾貳元。
原告其餘之訴駁回。
本判決第一項原告勝訴部分，於原告以新台幣肆拾伍萬元為被告供擔保後，得假執行
，如被告以新台幣壹佰參拾肆萬貳仟壹佰參拾貳元為原告供擔保後，得免為假執行。
訴訟費用由被告負擔百分之五十；餘由原告負擔。
    事      實
甲、原告方面：
壹、聲明：被告應給付原告新台幣（下同）二百五十八萬七千四百五十二元，並陳明
    願供擔保請准宣告假執行。
貳、陳述：被告於九十一年七月十六日晚間，酒後達不能安全駕駛之程度，仍駕駛車
    號三Ｋ─八四四六號自用小客車，沿台中縣梧棲鎮○○路○段由北往南方向行駛
    ，於九十一年七月十七日凌晨一時十八分許，途經台中縣梧棲鎮○○路○段與永
    興路口時，原應注意行車速度，應依標誌或標線之規定，且應注意車前狀況，隨
    時採取必要之安全措施，以避免危險之發生，而依當時情形，視距良好無障礙物
    ，又無不能注意之情事，竟疏未注意車前狀況，貿然於酒後以時速七十至八十公
    里之速度超速行駛，適同一時、地，有原告駕駛車號Ｘ二—一八三八號自用小客
    車，沿台中縣梧棲鎮○○路由東往西方向行駛，亦行經該路口，由於被告前開疏
    失，致於上開路口追撞原告駕駛之自用小客車右前座車門處，致原告因而受有胸
    腹部挫傷、胸椎第八、九節骨折、脫位、術後併胸髓不完全損傷併雙下肢癱瘓及
    神經性膀胱等傷害，使原告雙下肢癱瘓機能毀敗。原告歷此車禍事件，受有損害
    ，爰請求被告賠償
（一）醫藥費：原告受此傷害，業已支出醫療費用一十二萬零一百三十二元，被告應
      予賠償。
（二）看護費：原告因受傷以致生活無法自理，須請訴外人黃素佩看護，每月費用計
      三萬五千元，請求被告應給付自肇事日（即九十一年七月十七日）起，至九十
      三年二月十六日止，二十個月之看護費用七十萬元。
（三）勞動能力減損：原告於九十年九月起，受僱於訴外人金富順實業股份有限公司
      ，自九十年十月份起，至九十一年六月止，平均月薪為三萬七千八百六十六元
      ，自發生車禍後，不能上班，以致勞動能力受損，爰暫先請求被告賠償二十個
      月無法工作之損失七十五萬七千三百二十元。
（四）慰撫金：原告高中肄業，肇事前是工廠操作員，名下沒有不動產，受傷後身體
      仍需復健，又因無法工作，形同廢人，精神飽受折磨，爰請求被告賠償精神上
      損失六十萬元。
（五）車損部分：按原告所駕駛之車輛，因被告之撞擊受損，已陷不堪使用，該車經
      汽車公會之鑑價，受損前應有四十一萬元之價值，爰請求被告賠償車損四十一
      萬元。
參、證據：提出光田醫院診斷證明書一份、中山醫學大學附設醫院診斷證明書一份、
    工資證明一份、中古車價值證明一份、行車執照一份、統一發票一份、醫療收據
    八份、刑事判決一份為證。
乙、被告方面：
壹、聲明：駁回原告之訴及假執行之聲請，如受不利之判決，願供擔保請准宣告免為
    假執行。
貳、陳述：對於原告請求之醫藥費一十二萬零一百三十二元部分，被告不爭執，願意
    給付，就原告請求看護費用部分，金額過高，如果加上原告其他請求部分，被告
    願以六十萬元至七十萬元和解，對刑事判決所載之內容，被告沒有意見，被告是
    國中肄業，目前沒有工作，名下沒有不動產。
丙、本院依職權向財政部中區國稅局函調兩造財產歸賦資料，並向金富順實業股份有
    限公司函詢原告在該公司擔任之職務、每月薪資與九十年度及九十一年度薪資證
    明及扣繳憑單參辦。
    理      由
甲、程序部分：按訴狀送達後，原告不得將原訴變更或追加他訴。但擴張或減縮應受
    判決事項之聲明者，不在此限，民事訴訟法第二百五十五條第一項第三款定有明
    文。在本件中，原告原起訴請求被告給付一百八十五萬八千七百九十二元，嗣於
    訴訟進行中，擴張聲明，就給付金額部分擴張請求為被告應給付原告二百五十八
    萬七千四百五十二元，核與首揭規定相符，應予准許。
乙 實體部分：
一、本件原告主張：被告於九十一年七月十六日晚上，酒後達不能安全駕駛之程度，
    仍駕駛車號三Ｋ─八四四六號自用小客車，沿台中縣梧棲鎮○○路○段由北往南
    方向行駛，於九十一年七月十七日凌晨一時十八分許，途經台中縣梧棲鎮○○路
    ○段與永興路口時，原應注意行車速度，應依標誌或標線之規定，且應注意車前
    狀況，隨時採取必要之安全措施，以避免危險之發生，而依當時情形，視距良好
    無障礙物，又無不能注意之情事，竟疏未注意車前狀況，貿然於酒後以時速七十
    至八十公里之速度超速行駛，適同一時、地，有原告駕駛車號Ｘ二—一八三八號
    自用小客車，沿台中縣梧棲鎮○○路由東往西方向行駛，亦行經該路口，由於被
    告前開疏失，於上開路口追撞原告駕駛之自用小客車右前座車門處，致原告因而
    受有胸腹部挫傷、胸椎第八、九節骨折、脫位、術後併胸髓不完全損傷併雙下肢
    癱瘓及神經性膀胱等傷害，致使原告雙下肢癱瘓機能毀敗。原告歷此車禍事件，
    受有損害，爰請求被告賠償醫藥費一十二萬零一百三十二元、看護費七十萬元、
    工作能力減損七十五萬七千三百二十元、慰撫金六十萬元、車輛損害四十一萬元
    ，合計二百五十八萬七千四百五十二元；被告則以：對於原告請求之醫藥費一十
    二萬零一百三十二元部分，被告不爭執，願意給付，原告看護費用部分請求過高
    ，如果加上原告其他請求部分，被告願以六十萬元至七十萬元和解，對刑事判決
    之內容，被告沒有意見，被告是國中肄業，目前沒有工作，名下沒有不動產等語
    置辯。
二、本件原告主張：被告於前揭事實欄所載時、地，酒後、超速、行經交岔路口未減
    速注意車前狀況，而追撞已過交岔路口中心點之原告所駕駛之車輛，致使原告身
    體受傷之事實，為被告所不爭執，並有原告所提之光田醫院診斷證明書一份、中
    山醫學大學附設醫院診斷證明書一份，附卷可參，且被告前述犯行，業經本院刑
    事庭及台灣高等法院台中分院刑事庭判處罪刑確定，復有本院九十年度交易二０
    九號、及台灣高等法院台中分院九十二年度交上易字第二０二一號刑事判決各一
    份在卷可參，是原告上開主張，堪信為真實。
三、按車輛行駛時，行車速度依標誌或標線之規定；汽車行駛時，駕駛人應注意車前
    狀況，並隨時採取必要之安全措施；汽車駕駛人飲酒後其吐氣所含酒精成份超過
    每公升○．二五毫克以上者，不得駕車，道路交通安全規則第九十三條第一項、
    第九十四條第三項、第一百十四條第二款分別定有明文，被告駕車自應注意上述
    道路交通安全規定；又依前述刑事判決事實及理由欄之認定，被告於刑事庭審訊
    中自承肇事當時時速約七、八十公里，且依刑事卷內所附現場圖，顯示原告之車
    側面遭被告所駕之車撞擊後，改變方向，並刮地約四十公尺才停下，且右前車門
    完全凹陷毀損，而被告駕駛之車，亦刮地移動約二十公尺，車頭全毀，右側車身
    擦撞路旁訴外人何宗連之車亦凹陷嚴重，足見被告車速甚快，其有超速甚明。另
    依刑事卷所附現場照片所示，被告係車頭撞及原告之右側車身，且原告當時已過
    路口中線快到路邊邊線時，始遭被告撞及，足認當時被告並未注意路口車前狀況
    ，始攔腰撞上已快過路口之原告所駕之車。又依刑事卷內所附之道路交通事故調
    查報告表所載，肇事當時天候陰天，視距良好無障礙物，又無不能注意之情形，
    詎被告疏不注意為之，以致酒精濃度超過規定、超速駕車肇事致原告受傷，被告
    有應注意能注意而不注意之過失甚明。雖被告於刑事庭中辯稱：原告有闖紅燈，
    惟並無任何證據足以佐證，且依常情被告行經交岔路口，本應減速慢行，其竟不
    為此圖，反而超速疾行，徵諸被告所稱其係待綠燈後始起步之情，並無可採。被
    告之駕駛行為，應有過失。又該過失行為與原告所受之身體傷害間，自有因果關
    係，堪以認定。故原告主張被告應負損害賠償之責任，於法有據。
四、次按因故意或過失，不法侵害他人之權利者，負損害賠償責任；汽車、機車或其
    他非依軌道行駛之動力車輛，在使用中加損害於他人者駕駛人應賠償因此所生之
    損害；不法侵害他人身體、健康者，對於被害人因此喪失或減少勞動能力應負損
    害賠償責任；不法侵害他人之身體、健康、名譽、自由、信用、隱私、貞操，或
    不法侵害其他人格法益而情節重大者，被害人雖非財產上之損害，亦得請求賠償
    相當之金額，民法第一百八十四條、第一百九十一條之二前段、第一百九十三條
    第一項、第一百九十五條各訂有明文。本件原告據此就被告之過失侵權行為，而
    請求之各項損害賠償，茲分別審酌如下：
（一）醫療費部分：原告就其主張支出醫療費用一十二萬零一百三十二元部分，業經
      原告提出光田醫院診所證明書一份、中山醫學大學附設院診斷證明書一份、醫
      療收據八份為證，且被告亦陳述就此部分不為爭執，願意給付，是原告此部之
      請求，應屬有據。
（二）看護費用部分：原告主張其受傷後，因行動不便須請人看護，每月費用三萬五
      千元，自九十一年七月十七日至九十三年二月十六日，二十個月期間之費用計
      七十萬元，被告應予賠償等語，惟按當事人主張有利於己之事實，就其事實負
      有舉證之責任，民事訴訟法第二百七十七條第一項訂有明文。按原告就其受傷
      需人看護一節，固提出前述二份診斷證明書為證，惟未提出明確支出費用之收
      據，以資證明，又按看護費用之支出，必須有看護之必要，即受看護人生活細
      節，完全無法自理，或自理有重大困難，其支出方屬侵權行為者，應為負擔之
      費用，本件原告雙下肢固為癱瘓，惟其仍可以輪椅代步，非屬完全沒有行動能
      力，而無法自理生活之人，本院參照前述診斷證明書之記載，酌認原告受傷住
      院就醫期間，基於原告初受重創，入院治療其日常生活無法自理，此期間其需
      人特別看護，應符常情，是原告請求被告自九十一年七月十七日至九十一年十
      月十九日出院之期間，計九十六日之護費用，應屬合理。另原告受傷於住院期
      間行動不便無法自理生活起居，應請人二十四時看護，依一般行情，醫院二十
      四小時看護費用，均在二千元左右，原告請求被告以每月（以三十日計算）三
      萬五千元計算看護費用，應屬合理，是原告請求被告給付看護費用於一十一萬
      二千元（35000元x3又5分之一）範圍內，為有理由，逾此部分之請求，則無理
      由。
（三）勞動能力減少部分：按當事人已證明其受有損害而不能證明其數額或證明顯有
      困難者，法院應依一切情況依所得心證定其數額。民事訴訟法第二百二十二條
      第二項定有明文。本件原告因被告之肇事而受有「胸腹部挫傷、胸椎第八、九
      節骨折、脫位、術後併胸髓不完全損傷併雙下肢癱瘓及神經性膀胱等傷害」，
      原告因而雙下肢癱瘓機能喪失，是原告之雙腳確已殘廢，應可認定，是原告之
      工作能力應有減損，而其減損之程度與勞工保險殘廢給付標準表中，殘廢等級
      第二級之「雙下肢均喪失機能者」之程度相當，即原告工作能力減損之程度為
      百分之百，是原告主張其暫先請求自車禍日（即九十一年七月十七日）起，至
      九十三年二月十六日止，二十個月工作能力減損，其暫先請求此一部分之損失
      ，於法有據。又經本院向原告肇事前所任職之金富順實業股份有限公司函詢原
      告之受薪情況，依該公司回函所附原告之薪資清冊，原告肇事前每月固定可領
      之薪津為底薪二萬四千元，全勤獎金一千五百元，合計為二萬五千五百元，是
      原告正常之工作能力減損，應以此數額計算每月之損失，基此，原告先請求被
      告給付二十個月期間之工作能力損失，合計為五十一萬元（25500元x20），惟
      超過此部分，尚難准許。
（四）精神慰撫金部分：本件原告身體受傷致使雙下肢癱瘓，不良於行，其受有極大
      之痛苦，自屬當然，依上述原告所受之傷害，其情節確屬嚴重，本院審酌原告
      所受之傷勢，及原告教育程度為高中肄業，肇事前為工廠操作員、名下無不動
      產（參卷附原告之財產歸賦資料），被告教育程度為國中肄業，目前沒有工作
      ，名下僅有汽車一輛，沒有不動產（參卷附被告之財產歸賦資料）等兩造之社
      會身分、地位、經濟狀況，認原告請求被告賠償精神慰撫金六十萬元，應屬適
      當，自應准許。
（五）車損部分：原告主張其所駕駛之車輛，因被告之撞擊受損，已陷不堪使用，該
      車依汽車公會之鑑價，受損前應有四十一萬元之價值，被告應賠償其車損四十
      一萬元云云。惟查：依原告所提附卷之系爭Ｘ二—一八三八號自用小客車行車
      執照，該小客車之所有權人為訴外人黃張金蓮，而非原告所有，是系爭Ｘ二—
      一八三八號遭被告所撞毀，所有權受有損害而可向被告請求損害賠償之人為黃
      張金蓮，是縱使原告主張上開遭撞毀之小客車價值確為四十一萬元，惟有權請
      求被告賠償之人並非原告，是原告請求被告賠償車損四十一萬元，於法無據，
      應予駁回。
五、綜上所述，原告本件車禍之財產及非財產上損失合計為一百三十四萬二千一百三
    十二元。從而，原告依上述侵權行為損害賠償之法律規定，請求被告應給付原告
    一百三十四萬二千一百三十二元，為有理由，應予准許；原告逾此部分之請求，
    為無理由，應予駁回。
六、本判決原告勝訴部分，兩造均陳明願供擔保請准宣告假執行，及免為假執行之宣
    告，經核無不符，爰酌定相當擔保金，併准許之。至於原告敗訴部分，其假執行
    之聲請失所附麗，應予駁回。
七、據上論結：本件原告之訴，為一部有理由，一部無理由，爰依民事訴訟法第七十
    九條、第三百九十條第二項、第三百九十二條第二項、第三項，判決如主文。
中　　　華　　　民　　　國　　九十三　　年　　　二 　　月　　　二十四　　日
　　　　　　　　　　　　　　　　　台灣台中地方法院民事第三庭
~B法      官  王金洲
右為正本，係照原本作成。
如對本判決上訴，須於判決送達後廿日內向本院提出上訴狀（須附繕本）。
中　　　華　　　民　　　國　　九十三　　年　　　二　　　月　　 二十四    日
~B法院書記官　沈慧玲
